臺灣高等法院民事裁定
111年度抗字第1579號
抗  告  人  林坤良  

上列抗告人因與相對人林坤煌等人間請求返還不當得利事件，對
於中華民國111年10月28日臺灣臺北地方法院111年度訴字第4771
號裁定提起抗告，本院裁定如下：
    主  文
抗告駁回。
抗告費用由抗告人負擔。
    理  由
一、本件抗告人主張基於贈與之意思，將其於中國獨資設立蘇州
    台科公司之拆遷補償金匯款予相對人林坤煌、黃淑芬、林致
    緯、林政宇、林哲輝，然相對人受領後誤以為該筆款項係臺
    灣台科公司之退股股款及股東分潤，爰依不當得利之法律關
    係請求相對人返還，原法院以抗告人未提出事證證明雙方間
    有何契約且有約定債務履行地之情事，依職權裁定將本件訴
    訟移送相對人住所之臺灣臺南地方法院（下稱臺南地院）。
    抗告人不服，提起抗告。其抗告意旨略以：雙方就贈與行為
    之債務履行地有定於臺北之默示合意，且其匯款銀行係臺北
    玉山銀行信義分行及台北富邦銀行松山分行，臺灣台科公司
    之所在地亦係臺北市，雙方亦有成立以原法院為管轄法院之
    合意，故依民事訴訟法第12條、第24條規定，原法院有管轄
    權，原法院將本件訴訟移送臺南地院，實有違誤，原裁定應
    予廢棄等語。相對人則辯稱：雙方無以臺北做為債務履行地
    之合意，亦無以原法院為管轄法院之合意等語。
二、按訴訟，由被告住所地之法院管轄。因契約涉訟者，如經當
    事人定有債務履行地，得由該履行地之法院管轄。當事人得
    以合意定第一審管轄法院。但以關於由一定法律關係而生之
    訴訟為限。前項合意，應以文書證之。訴訟之全部或一部，
    法院認為無管轄權者，依原告聲請或依職權以裁定移送其管
    轄法院。民事訴訟法第1條第1項前段、第12條、第24條及第
    28條第1項分別定有明文。本件抗告人雖主張雙方就贈與行
    為之債務履行地有定於臺北之默示合意，然其提起本件訴訟
    之請求權基礎為不當得利法律關係，復自承雙方間未成立贈
    與契約（見原法院111年度北司補字第2662號卷第9頁），已
    難認雙方間有贈與契約存在，抗告人亦未提出事證證明雙方
    間有何契約且有約定債務履行地之情事，且未提出文書證明
    雙方合意由原法院管轄，並經相對人所否認（見本院卷第41
    -43頁之抗告答辯狀），則抗告人僅以其匯款之金融機構、
    臺灣台科公司位於臺北市，即主張原法院有管轄權，並無可
    取。從而，原裁定依民事訴訟法第1條第1項及第28條第1項
    規定，將本件訴訟移送至相對人住所（見原法院卷第29-33
    頁之相對人戶籍謄本）之臺南地院，核無不當。抗告論旨指
    摘原裁定不當，聲明廢棄，為無理由。
三、爰裁定如主文。
中　　華　　民　　國　　111 　年　　12 　 月　　21 　日
                  民事第二十五庭
                      審判長法  官  謝碧莉 
                            法  官  林俊廷
                            法  官  楊惠如
正本係照原本作成。
本裁定除以適用法規顯有錯誤為理由外，不得再抗告。如提起再
抗告，應於收受送達後10日內委任律師為代理人向本院提出再抗
告狀。並繳納再抗告費新臺幣１千元。
中　　華　　民　　國　　111 　年　　12　　月　　21　　日

  　　　　　　　　　　　　　書記官  張永中